臺灣桃園地方法院刑事判決　　　　　　　　　　　　　九十年度交易字第四四號
　　公　訴　人　臺灣桃園地方法院檢察署檢察官
　　被　　　告　甲○○
　　選任辯護人　邱永祥律師
右列被告因過失致死案件，經檢察官提起公訴（九十年度偵字第一一五八四號），本
院判決如左：
    主  文
甲○○因過失致人於死，累犯，處有期徒刑拾月。
    事  實
一、甲○○前曾於民國八十五年間，因妨害自由案件，經判處有期徒刑四月確定，而
    於八十六年六月十七日易科罰金執行完畢。猶於九十年一月六日晚間，駕駛其父
    親姜文禮所有車牌號碼Ｒ二—六八八一號自用小客車，沿桃園縣平鎮市○○路雙
    向四車道（起訴書誤載為雙向二車道）之外側車道，由中壢市往新屋鄉方向行駛
    （起訴書誤載為從新屋鄉往中壢市行駛），於該日晚間十時二十分許，行經桃園
    縣平鎮市○○路雙連二段三號前，非為準備停車或臨時停車，無故由外側車道駛
    出邊線外時，原應注意除準備停車或臨時停車外，不得駛出路面邊線，且應讓原
    行駛於邊線外之直行機慢車先行，並注意安全距離，而依當時天候雨、夜間有照
    明、直路、路面濕潤無缺陷、無障礙物、視距良好等狀況，又無不能注意之情事
    ，竟駕駛上開汽車駛出邊線外，且疏未注意當時行駛於邊線外之直行來車，及保
    持適當之安全距離，適有本即可行駛於邊線外之沈德連騎乘ＩＳＺ—九三九號機
    車，沿上開路段同向行駛於被告所駕自用小客車之右後方邊線外，致沈德連因事
    出突然無法閃避，沈德連所騎乘之上開機車前輪、左把手則分別與甲○○所駕駛
    之前揭自用小客車右後車輪及右後車輪後方板金處於邊線外發生碰撞（公訴意旨
    認甲○○係由外側車道變換至慢車道），而沈德連於猛烈撞擊左胸部後倒地，雖
    送醫急救仍於翌日即九十年一月七日凌晨零時三十分許因本次車禍所受傷害過重
    致左側血胸不治死亡。嗣於兩車擦撞後，適有不知名之保安隊員警駕車經過事故
    現場，而查知上情。
二、案經桃園縣警察局平鎮分局報告臺灣桃園地方法院檢察署檢察官相驗後自動檢舉
    偵查起訴。
    理  由
一、訊據被告甲○○固自承曾於上開時地駕車經過事故地點，而該次事故致其所駕駛
    之自用小客車受有右後車輪胎、鋼圈蓋之摩擦痕、車輪蓋破損掉落、右後方保險
    桿之破裂、右後側保險桿之摩擦痕跡、後行李箱蓋二處凹洞、排氣管凹損、右後
    方向燈蓋破損等損傷等語不諱，惟矢口否認有上開犯行，辯稱：伊當時係在該路
    段外側車道直行，並未變換車道，係聽見車後有撞擊聲，才下車查看並發現被害
    人沈德連倒地，伊當日並未撞擊被害人所騎乘機車云云。惟查
  （一）告訴人即被害人之母乙○○自警訊至本院調查時均指訴本件事故之發生，係
        被告將車右偏，致被告所駕駛之自用小客車右後車輪處直接撞擊被害人之機
        車前輪等語歷歷，又被害人機車之正面護板於本件事故中，完全無撞擊後之
        痕跡，且經警比對被告及被害人所駕駛之機車，被害人所駕機車經撞擊擠壓
        後車頭把手、正面左側護板高度、輪胎位置分別與被告所駕汽車之右後尾燈
        、右後方車輪、右後車輪後方板金之受損位置相符，右後車輪後方板金處復
        有一前往後之刮痕，另被告所駕自用小客車之右後車輪輪圈蓋復已脫落，且
        輪圈蓋脫落地點及被害人所著拖鞋等散落物均掉落在上開路段邊線外一節，
        則有前揭自用小客車、機車兩車比對照片、自用小客車受損照片共二十五紙
        及桃園縣警察局道路交通事故調查報告表一紙附卷可稽（相字卷第四十六頁
        至第五十一頁、第五十三頁下方、本院卷及相字卷第十一頁參照），再被害
        人受有左腹側部１×１公分及５×４公分擦傷各乙處；左大腿前部１‧５×
        １‧５公分；３×３公分及７×１公分擦傷各乙處；左小腿前部４×０‧５
        公分擦傷；左足背內側１０×１公分皮下出血、外側多處小擦傷等傷害之情
        ，亦有驗斷書、正面圖各乙份附於相字卷可憑，此外，被告所駕自用小客車
        停車時，車頭係向右偏斜一節，亦有事故發生後之現場照片二紙在卷可參（
        相字卷第十五頁參照），衡之被告所駕自用小客車車體受損最嚴重處即係該
        車右後車輪及附近之後方板金，而被害人傷勢亦多分佈於身體左半部，且致
        命之傷害亦係左側血胸，另參以一般駕駛人於事故發生後，若非馬上停車，
        即係靠邊停車，惟若係靠邊停車，亦不致於將車傾斜停靠，且被告所駕自用
        小客車上復有前往後之刮痕，及上開車輪蓋掉落位置等綜合判斷，足認兩車
        撞擊時被告之車輛應有向右傾斜之角度，且應係在道路邊線外，而兩車之碰
        撞地點應係在被告自小客車之右後車輪。
  （二）又被告堅稱：係在駕車找朋友路程中發生車禍，聽見碰撞聲始知發生事故等
        語，且衡之被告既陳稱當天係在駕駛行進過程中發生車禍，又乏證據足資證
        明被告當日係欲準備停車或臨時停車，而肇事路段邊線外，亦有寬一點八公
        尺之道路足供暫時行駛，此有同右道路交通事故調查報告表一紙附卷可稽，
        足認被告此一所辯，尚非無據，因此，堪認其非為準備停車或臨時停車，自
        外側車道向右偏向往邊線外行駛。
  （三）另被害人沈德連因本件車禍導致胸部鈍挫傷、左側血胸，經送醫急救後仍不
        治死亡一節，有新陽明醫院乙種診斷證明書、臺灣桃園地方法院檢察署相驗
        屍體證明書、勘驗筆錄、臺灣桃園地方法院檢察署驗斷書、相驗照片共十四
        紙在卷可憑（相字卷第八頁、第二十八頁、第二十四頁、第三十頁至第三十
        二頁及本院卷），上情堪信為真。
  （四）按汽車在雙向四車道行駛時，應除準備停車或臨時停車外，不得駛出路面邊
        線或跨越兩條車道行駛，道路交通安全規則第九十四條第三項定有明文。又
        按汽車駕駛人自車道上欲跨越邊線至邊線外行駛時，其既已偏離原本行駛動
        向，且邊線外復有行人及機慢車輛自後直行之可能，依一般駕駛經驗，本即
        應注意後方來車，並讓後方直行車先行，且注意安全距離，以維持道路交通
        往來之安全，此則係一般駕駛人均應具備之注意義務。本件事故當時天候雨
        、光線夜間有照明、道路直路、路面濕潤無缺陷、無障礙物、視距良好等情
        狀，此據被告自承，並有桃園縣警察局道路交通事故調查報告表一紙在卷可
        稽（相字卷第十一頁參照），是並無不能注意之情形，其竟疏未注意，不僅
        非因準備停車或臨時停車，即擅自將所駕自用小客車駛出路面邊線外，甚而
        於駛出路面邊線時，未能注意後方於邊線外行駛之被害人機車，讓被害人先
        行，且保持相當安全距離，致發生本件事故，被告就本件事故之發生顯有過
        失。且被害人係因被告之過失駕車行為而死亡，是被告之過失行為與被害人
        死亡間，亦有因果關係。
  （五）雖被告辯稱當時並未變換車道，且撞擊地點應係在行李箱上方，故應係被害
        人從後撞擊云云；而辯護人則為被告辯護兩車應係被害人之機車把手，直接
        由後撞擊被告所駕自用小客車右後方尾燈云云；又臺灣省桃園縣區車輛行車
        事故鑑定委員會於九十年三月二十三日九十府車鑑桃字第九００一九０號函
        附鑑定意見書中揭示，本件肇事經過係沈德連駕駛重機車於九十年一月六日
        廿二時二十分由中壢往新屋方向沿民族路行駛至肇事地，疏未注意車前狀況
        自後追撞同向在前由甲○○所駕駛之自小客車右後側倒地而肇事，且其鑑定
        意見認係沈德連駕駛重機車疏未注意車前狀況自後追撞前車；另臺灣省車輛
        行車事故覆議鑑定委員會則於九十年五月二十八日府覆議字第九００七四五
        號函附覆議意見書中揭櫫本件肇事經過係被告於九十年一月廿二時廿分駕駛
        自小客車，沿平鎮市○○路由中壢往新屋方向行駛，於肇事時地，向右變換
        車道，適有沈德連駕駛重機車在其右後直行，發生擦撞肇事，而覆議意見為
        甲○○駕駛自小客車，由外側車道變換至慢車道，未注意右後直行機車，為
        肇事原因；而辯護人另請求本院實際勘驗機車把手高度與被告同型車款之相
        對位置，及以同款之車型，重新進行靜態的擦撞比對。惟查：
      雖被告辯稱當時一直駕駛在原車道上，且其所駕駛之自小客車行李箱上有凹
        痕，應係被害人自後追撞云云，惟依被告所駕前開自用小客車右後車輪後方
        板金處之前往後車痕判斷，已足認定被告撞擊當時車身係有向右偏轉之角度
        ，且兩車相撞地點復係在被告原所駕駛外側車道右邊之邊線外，應堪認定被
        告當時應係欲駕駛至邊線外；另經警將二車比對並拍攝照片，被害人之機車
        並無撞擊上開凹痕之可能，且據告訴人即沈德連之母乙○○指訴，極有可能
        係被告隨身攜帶裝有鉗子等水電工具之背包脫離被告身體後撞擊所致，並有
        被害人隨身攜帶背包之照片一紙附於本院卷可稽，足認告訴人上開陳稱尚非
        無稽，是被告所駕自小客車後方行李箱上之凹痕應非兩車撞擊位置，被告上
        開辯解，均難採信。
      又被告所駕自用小客車之右後尾燈雖有破損之痕跡，且據證人徐良文於本院
        調查時證稱右後車燈受損之高度跟機車的把手差不多高等語，惟查，被告及
        被害人係同向行駛之二車，殊難想像被害人之機車左車把能於正常行進中，
        直接撞擊被告所駕前揭小客車之右後車燈，且經本院就被告所駕自用小客車
        受損之部位、嚴重程度及被害人主要之傷勢綜合判斷，已足認撞擊位置係在
        被告所駕上開小客車之右後車輪及後方板金處，是辯護人前開辯護，尚認無
        據。
      至臺灣省桃園縣區車輛行車事故鑑定委員會於九十年三月二十三日九十府車
        鑑桃字第九００一九０號函附鑑定意見書，雖認本件事故係因被害人未注意
        車前狀況從後追撞被告所駕之自用小客車，此有該鑑定意見書可參，惟查，
        該份鑑定意見疏未就被告所駕之汽車與被害人所騎乘機車相對位置及機車受
        損情形加以認定，顯有未洽，本院認定事故經過，自不受該鑑定結果所拘束
        。
      另臺灣省車輛行車事故覆議鑑定委員會於九十年五月二十八日府覆議字第九
        ００七四五號函附之覆議意見書，雖認肇事原因係甲○○駕駛自小客車，由
        外側車道變換至慢車道，未注意右後直行機車，而依據道路交通安全規則第
        九十七條第五款做成覆議，此有該覆議意見書附卷可稽（相字卷第五十六頁
        、第五十七頁），惟查：本件事故現場，係屬於雙向四車道之路段一節，此
        有前揭現場照片及道路交通事故調查報告表在卷可稽，且該意見書參、一般
        狀況：四、路段欄處，亦係記載：線道，中央分向線、雙向四車道、速線六
        十公里，堪信為真實，是該覆議意見書於伍、肇事分析：五、法規依據欄處
        ：記載依據道路交通安全規則第九十七條第五款，其條文引用即有未洽；又
        本件事故發生地點所在道路，寬僅一點八公尺，此有桃園縣警察局道路交通
        事故調查報告表在卷可憑，雖可供一般汽車暫時行駛，惟應不足供一般車道
        使用，是於該路段中所繪製之白色實線，依道路交通標誌標線號誌設置規則
        第一百四十九條第一項第三款，應係屬路面邊線，尚非屬快慢車道分道線。
        從而本件事故發生之地點，應係在邊線外，而非在慢車道，被告自外側車道
        變換至邊線外，亦非屬變換車道，是覆議書中就此部分之肇事分析，亦尚有
        誤會。是該覆議意見書就該部分之鑑定，尚有未合，本院認定自不受該鑑定
        機關鑑定結果之拘束。
      本件被告所駕之上開自用小客車業已於九十年六、七月間出賣他人，此有談
        話紀錄一紙附於本院卷可稽，是已無從就被害人機車把手與前揭被告所駕自
        用小客車上相關擦痕、破損位置做實際比對，而本件於事故發生後，警方復
        已就二車之各種相對位置詳做比對並攝成照片附卷，是本院認並無實際勘驗
        之必要；又本件事故之發生經過，係一動態、瞬間之社會活動，因該動態擦
        撞所致之刮痕角度、長度，實非靜態模擬所能達成，是靜態模擬之結果，既
        無法重現事故經過，且本件事證已臻明確，本院認辯護人此部分聲請調查之
        證據，亦無調查之必要，附此敘明。
    綜上所述，被告所辯顯係事後卸責之詞，不足採信。本件事證明確，被告犯行足
    堪認定，應與依法論科。
二、核被告所為，係犯刑法第二百七十六條第一項之過失致人於死罪。其前曾於八十
    五年間，因妨害自由案件，經判處有期徒刑四月確定，而於八十六年六月十七日
    易科罰金執行完畢，此有臺灣高等法院被告全國前案紀錄表在卷可按，其於五年
    內再犯本件有期徒刑以上之罪，為累犯，應依刑法第四十七條規定，加重其刑。
    至被告雖於肇事後主動留於現場向隨後到場執行勤務之員警徐良文陳述事故經過
    ，此有證人即處理員警徐良文於本院九十年十二月十二日調查時證述詳實，惟其
    自肇事迄今，均辯稱其並未撞倒人，本件事故經過係被害人沈德連從後追撞所致
    云云，顯與本院調查證據後所認定之事故發生經過相悖，是尚難認被告於事故發
    生後對警員所為之陳述，係屬對於未發覺之罪而自首，是被告所為尚與刑法第六
    十二條規定相悖，無從依該條規定減輕其刑，附此敘明。爰審酌被告前雖無肇事
    紀錄，惟因不恪遵交通規則，而發生本件車禍，造成無辜被害人死亡之無法回復
    嚴重後果，且被告迄今尚未與家屬達成和解，及本件被害人無過失等一切情狀，
    量處如主文所示之刑。
據上論斷，應依刑事訴訟法第二百九十九條第一項前段，刑法第二百七十六條第一項
、第四十七條，罰金罰鍰提高標準條例第一條前段，判決如主文。
本案經檢察官錢明婉到庭執行職務
中      華      民      國    九十一    年      四      月     三十     日
                                  臺灣桃園地方法院交通法庭
                                      審判長法  官  周 政 達
                                            法  官  林 春 鈴
                                            法  官  簡 婉 倫
右正本證明與原本無異。
如不服本判決，應於判決送達後十日內向本院提出上訴狀( 應附繕本 )，上訴於
臺灣高等法院。
                                            書記官  王 泰 元
中      華      民      國    九十一    年      五      月       四     日
附論本案罪科法條
刑法第二百七十六條
因過失致人於死者，處二年以下有期徒刑、拘役或二千元（現已提高十倍為二萬元）
以下罰金。
從事業務之人，因業務上之過失犯前項之罪者，處五年以下有期徒刑或拘役得併科三
仟元（現已提高十倍為三萬元）以下罰金。
